【裁判字號】    98,上易,804
【裁判日期】    990209
【裁判案由】    毀損
【裁判全文】
臺灣高等法院臺南分院刑事判決         98年度上易字第804號
上  訴  人
即  被  告  乙○○
上列上訴人因毀損案件，不服臺灣嘉義地方法院98年度易字第45
5號中華民國98年10月22日第一審判決（起訴案號：臺灣嘉義地
方法院檢察署98年度偵字第5908號），提起上訴，本院判決如下
：
    主  文
上訴駁回。
    事  實
一、乙○○居住在嘉義縣水上鄉國姓村7鄰三界埔21號，該地號
    同址尚有甲○所搭建之三合院住宅（已因部分坍塌而不適於
    人居住），乙○○因認該地應屬其家族名下，且甲○所搭建
    之房屋已無人居住，竟基於毀棄損壞他人之物之犯意，於民
    國98年5月19日上午9時許，未經甲○同意，僱用不詳姓名不
    知情之成年男子駕駛挖土機，將甲○所搭建鄰近乙○○住宅
    之已非建築物之三合院宅（下稱：系爭房屋）及屋內之桌子
    等用具拆除、損壞，致生損害於甲○。
二、案經甲○訴由嘉義縣警察局水上分局報請臺灣嘉義地方法院
    檢察署檢察官偵查起訴。
    理  由
一、按除被告所犯為死刑、無期徒刑、最輕本刑為3年以上有期
    徒刑之罪或高等法院管轄第一審案件者外，於刑事訴訟法第
    273條第1項程序進行中，被告先就被訴事實為有罪之陳述時
    ，審判長得告知被告簡式審判程序之旨，並聽取當事人、代
    理人、辯護人及輔佐人之意見後，裁定進行簡式審判程序。
    該法第273條之1第1項定有明文；又刑事訴訟法第273條之2
    規定：「簡式審判程序之證據調查，不受第一百五十九條第
    一項、第一百六十一條之二、第一百六十一條之三、第一百
    六十三條之一及第一百六十四條至第一百七十條規定之限制
    」。查被告所犯非死刑、無期徒刑、最輕本刑為3年以上有
    期徒刑之罪，或高等法院管轄第一審之案件，被告於本院審
    判程序進行中，就被訴事實為有罪之陳述，經告以簡式審判
    程序之旨，並聽取檢察官、被告之意見後，裁定進行簡式審
    判程序，是本件之證據調查，依刑事訴訟法第273條之2規定
    ，不受同法第159條第1項（被告以外之人於審判外之言詞或
    書面陳述，不得作為證據）、第161條之2、第161條之3、第
    163條之1及第164條至第170條規定之限制。據此，本件判決
    引用之被告以外之人於審判外之陳述，因本案採行簡式審判
    程序，復無其他不得做為證據之法定事由，揆諸首揭說明，
    自均具證據能力，合先敘明。
二、查被告乙○○已於本院坦承上開毀損犯行，核與證人（即告
    訴人）甲○於警詢、原審（警卷第4至9頁、原審卷第36至39
    頁）及證人江青山於警、偵、原審（警卷第10至11頁、偵卷
    第24至26頁、原審卷第40至43頁）證述情節大致相符。並有
    被告及告訴人提出之照片共11張在卷可參（偵卷第9至14頁
    、29頁），是被告前揭自白與事實相符。又參酌證人甲○證
    稱：伊原住在三界埔21號，後來搬走就沒有回來住，但房屋
    內的東西並沒有搬走，會回來巡視，並看有無信件，房子雖
    有壞掉，但要修理，被告知道，就把房子拆掉等情（原審卷
    第36至39頁）。是依證人甲○所證其房屋雖有損壞，仍欲修
    理，且其內東西即桌子放置屋內，均非廢棄不要之物甚明。
    再參以證人甲○雖未住三界埔21號而未用電，惟就98年5月
    間之電費仍基本費用繳納，未廢止使用電力，有電費收據一
    紙在卷可參（偵卷第17頁），亦可佐證甲○上揭證述其所有
    物無廢棄之意，應可採信。另證人蔡洲派雖稱：伊住三界埔
    8 鄰31號，與三界埔21號相距大約50公尺。甲○三界埔21號
    的房子沒有整理，都是樹葉很髒亂，環境衛生不好，老鼠跟
    蛇會躲在裡面，因為伊曾經抓過一條眼鏡蛇跟二條臭青母。
    蛇一尾在被告房子前面的走廊，一尾在被告家的客廳，一尾
    在被告家的樓梯鄉抓到，應該是甲○房子沒有在住，蛇躲在
    裡面，因為伊打蛇，有看到有蛇跑到甲○的房子等情（原審
    卷第44-46頁）。惟依證人蔡洲派之證述，僅得以證明甲○
    所有之三界埔21號，可能未妥適管理致髒亂，而窩藏蛇鼠，
    尚難為甲○有廢棄遭拆除之三界埔21號房屋之意，自難為被
    告有利之證明。
三、再按刑法上所謂「建築物」，係指上有屋面，周有門壁，適
    於吾人之起居出入，且定著於土地之工作物而言（最高法院
    85年度台上字第2405號判例意旨參照）。查遭拆除之三界埔
    21號房屋，在拆除前屋頂已有部份坍塌，四週牆面亦無門窗
    ，不適合吾人之起居出入，此有被告所提照片12張在卷可考
    （偵卷第9至14頁），縱使該處有電表及水表等物，亦顯非
    刑法上所謂之建築物。則被告所拆除之系爭房屋，應為一般
    他人之物，而非建築物。本件事證明確，被告犯行洵可認定
    ，應依法論科，自無再傳喚證人葉明雄或駕駛挖土機工人之
    必要，附此說明。
四、核被告所為，犯刑法第354條之毀損罪。被告僱用不詳姓名
    不知情之成年男子駕駛挖土機，將甲○所搭建係爭房屋及屋
    內之桌子拆除，為間接正犯。
五、原判決依據上開事證，適用前揭法律，就被告論罪科刑，並
    審酌被告國中肄業，已婚育有三個子女，家境尚可，徒憑己
    意主觀認知，即僱用挖土機拆除他人之物，不尊重他人之所
    有權，亦無法治觀念，再參其犯罪動機、目的、手段、所生
    危害，尚未與告訴人達成和解，犯後否認犯行之態度等一切
    情狀，量處有期徒刑四月，並諭知易科罰金之折算標準。其
    認事用法，並無違誤，量刑亦稱妥適。上訴人即被告認原判
    決量刑過重，而提起上訴，為無理由，應予駁回。
據上論結，應依刑事訴訟法第368條，判決如主文。
本案經檢察官謝錫和到庭執行職務。
中    華    民    國    99    年    2     月    9     日
                  刑事第三庭    審判長法  官  宋明中
                                      法  官  蔡勝雄
                                      法  官  楊清安
以上正本證明與原本無異。
不得上訴。
                                      書記官  王薇潔
中    華    民    國    99    年    2     月    9     日
附錄：本判決論罪科
中華民國刑法第354條
（毀損器物罪）
毀棄、損壞前二條以外之他人之物或致令不堪用，足以生損害於
公眾或他人者，處2年以下有期徒刑、拘役或5百元以下罰金。

司法院資訊處製作；財團法人民間司法改革基金會備份。
